【裁判字號】    97,上訴,594
【裁判日期】    971105
【裁判案由】    毒品危害防制條例
【裁判全文】
臺灣高等法院臺南分院刑事判決  九十七年度上訴字第五九四號
上訴人
即被告  甲○○
                （
指定辯護人  本院公設辯護人 丙○○
上列上訴人因毒品危害防制條例案件，不服臺灣臺南地方法院九
十六年度訴字第一四０四號中華民國九十七年三月二十八日第一
審判決（起訴案號：臺灣臺南地方法院檢察署九十六年度偵字第
一三０一二號），提起上訴，本院判決如下：
    主    文
上訴駁回。
    事    實
一、甲○○前因妨害風化、違反槍砲彈藥刀械管制條例、竊盜、
    搶奪等案件，經法院各判處有期徒刑一年四月、五月、四月
    、一年四月確定，嗣經定應執行有期徒刑三年三月，於民國
    （下同）九十四年十一月二十七日縮刑期滿執行完畢。詎不
    知悔改，明知海洛因係毒品危害防制條例規定之第一級毒品
    ，不得販賣、持有，竟意圖營利，各別起意分別基於販賣第
    一級毒品海洛因之犯意，以門號0000000000號之行動電話，
    作為販賣第一級毒品海洛因之聯絡工具，先後為下述二次販
    賣第一級毒品海洛因犯行：(一)於九十六年七月二十五日二十
    三時五十五分許，在臺南市○○○路與國民路交岔口，以每
    包新台幣（下同）一千元之價格，販賣予丁○○一次，得款
    一千元。(二)於九十六年八月一日十五時許，在臺南市○○路
    六甲頂附近之統一超商前，以每包一千元之價格，販賣予乙○○一次，得款一千元。
二、嗣經警持搜索票於九十六年八月二十六日八時十分許，前往
    甲○○台南市○○路七六九巷四弄八號住處搜索，並循線查
    獲上情。
三、案經台南縣警察局永康方局報請臺灣臺南地方法院檢察署檢
    察官偵查起訴。
    理    由
甲、程序方面：
一、按通訊保障及監察法業於八十八年七月十四日制定公布，並
    於同年月十六日生效，司法警察機關因偵辦刑事案件，為蒐
    集或調查證據，而有實施通訊監察之必要者，於偵查中應由
    檢察官依職權或聲請核發通訊監察書，載明應記載事項，始
    得為之，其有急迫之情形經檢察官口頭通知先予執行通訊監
    察者，亦應於二十四小時內補發通訊監察書，同法第五條、
    第六條、第十一條分別定有明文。查被告於九十六年七月二
    十五日以門號0000000000號之行動電話與證人丁○○使用之
    門號0000000000號電話及九十六年八月一日以門號00000000
    00號之行動電話與證人乙○○使用之門號0000000000號電話
    ，聯絡販賣第一級毒品海洛因之通訊監察譯文各一份（見偵
    查卷第五十四至五十六、一一六至一一七頁），係經臺灣臺
    南地方法院檢察署九十六年七月六日九十六年南檢瑞廉聲監
    （續）字第０００五六八號核發通訊監察書，依法定程序執
    行通訊監察所取得之派生證據，有通訊監察書一份在卷可稽
    （見一審卷第二十五至二十六頁），且被告於調查及審理時
    ，就原審所提示之上揭通訊監察譯文令其辨認時，均不否認
    譯文之內容為真正，且同意其有證據能力（見一審卷第一五
    五、一五八、一五九頁），則該二份通訊監察譯文自得為證
    據（最高法院九十五年度台上字第三一二八號判決意旨參照
    ）。
二、按被告以外之人於審判外之言詞或書面陳述，除法律有規定
    者外，不得作為證據，刑事訴訟法第一百五十九條第一項固
    有明文。惟被告以外之人於審判外之陳述，雖不符刑事訴訟
    法第一百五十九條之一至第一百五十九條之四之規定（即得
    為證據之情形），而經當事人於審判程序同意作為證據，法
    院審酌該言詞陳述或書面陳述作成時之情況，認為適當者，
    亦得為證據。當事人、代理人或辯護人於法院調查證據時，
    知有第一百五十九條第一項不得為證據之情形，而未於言詞
    辯論終結前聲明異議，視為有前項之同意；刑事訴訟法第一
    百五十九條之五定有明文。本件認定事實所引用之證據方法
    （包括證人之證述），已經本院提示被告表示無意見，迄於
    言詞辯論終結前亦未聲明異議，揆諸前揭規定，可認為已同
    意作為證據；而本院審酌該證人等之陳述及證據資料作成時
    之情況，認為適當，亦查無其他違法取證或其他瑕疵等不實
    之情事，與本案待證事實間並具有相當之關聯性，以之為本
    案證據尚無不當，復無顯有不可信之情況，自得採為證據。
乙、實體方面：
一、上開犯罪事實，業據被告於原審審理時坦承不諱（見一審卷
    第一五五頁），核與證人即向被告購買第一級毒品海洛因之
    丁○○於警詢、偵查、原審及本院審理時暨乙○○於警詢、
    偵查及本院審理時所證述情節相符（見偵查卷第六十二、六
    十六、八十六、八十七、九十一頁、一審卷第九十二頁、本
    院卷第八十四、一二０頁），丁○○於本院復當庭指認被告
    為販賣毒品之人（見本院卷第八十四頁），並有被告所使用
    之行動電話（門號0000000000號）與證人丁○○、乙○○聯
    絡販賣第一級毒品海洛因之電話譯文各一份在卷可佐（見偵
    查卷第五十四至五十六、一一六至一一七頁），被告上開自
    白核與事實相符，堪以採信。本件事證明確，被告犯行洵堪
    認定，自應依法論科。乙○○雖於本院證稱：未付錢予被告
    ，是拜託被告送的云云（見本院卷第一二０頁），惟與其於
    偵查中證稱：拿一千元給被告（見偵查卷第九十一頁），且
    乙○○使用0000000000號電話與0000000000號之行動電話聯
    絡中明確稱：「我下午一千元再拿給你」，有電話譯文在卷
    可佐（見偵查卷第一一七頁），均不相符合，況毒品海洛因
    為價格極為昂貴之物，被告於原審陳稱：「我不認識起訴書
    所載那二個跟我購買毒品的人」（見一審卷第三十三頁），
    顯見被告與乙○○彼此間並無交情，衡諸事理，被告應無將
    海洛因無償讓與不認識之乙○○之理，是乙○○於本院所供
    難認為真實。又被告於本院辯稱：係向丁○○收二千元云云
    ，然據丁○○於警詢、偵查、原審及本院審理時均證述向被
    告購買毒品一千元（見偵查卷第六十二、六十六頁、一審卷
    第九十一頁、本院卷第八十四頁），被告於原審亦供稱販賣
    一千元毒品（見一審卷第一六一頁），是被告於本院所述自
    不足採。
二、被告嗣於本院翻異前詞，辯稱：伊不是販賣毒品，僅係幫朋
    友調毒品，轉讓毒品而已等語。惟按毒品危害防制條例所處
    罰之「販賣」毒品罪，所著重者為在主觀上有藉以牟利之惡
    性，及對毒品之擴散具有較有償或無償轉讓行為更嚴重之危
    害性，被告「營利」之意圖係從客觀之社會環境、情況及證
    人、物證等資料，依據證據法則綜合研判認定。又一般民眾
    普遍認知海洛因等毒品之非法交易，政府一向查禁森嚴，且
    科以重罰不容寬貸，衡諸常情，倘非有利可圖，絕無平白甘
    冒被嚴查重罰高度風險之理，從而，舉凡其有償交易，除有
    反證其確另基於某種非圖利本意之關係外，通常尚難因無法
    查悉其販入價額作為是否高價賣出之比較，諉無營利之意思
    ，阻卻販賣犯行之追訴（最高法院九十五年度台上字第三０
    一號判決意旨參照）。查被告於原審審理時固陳稱：伊先後
    二次販賣第一級毒品海洛因之販入價格與販出價格均為一仟
    元云云，然查，證人丁○○、乙○○於偵查中均證述：其二
    人原係向「朱信助」購買海洛因，後因「朱信助」稱沒空，
    乃將被告手機號碼告知其二人，要其二人自行與被告聯絡購
    買毒品等語（見偵查卷第六十二、九十一頁），由此觀之，
    證人丁○○、乙○○均係藉由「朱信助」之介紹，而分別向
    被告購買第一級毒品海洛因一次，且被告於原審亦陳稱：「
    我不認識起訴書所載那二個跟我購買毒品的人」等語（見一
    審卷第三十三頁），顯見被告與證人丁○○、乙○○彼此間
    並無交情，衡諸事理，第一級毒品海洛因係價格極為昂貴之
    毒品，且無論轉讓或販賣營利，刑責均屬重大，被告與證人
    丁○○、乙○○間既無特別交情，自無可能甘冒重大刑責，
    完全以購入之成本價轉讓予證人丁○○、乙○○，堪認被告
    係基於販賣以營利之意圖，販賣第一級毒品海洛因予證人丁○○、乙○○無訛。所辯係轉讓毒品等語，係卸責之詞，不
    足採信。
三、被告於原審供稱：伊於九十六年十月三十一日曾向臺灣臺南
    地方法院檢察署檢察官告發伊販賣之第一級毒品海洛因，係
    向綽號「龍仔」之男子所購買等語。經原審向承辦檢察官函
    詢被告是否供出毒品來源因而破獲「龍仔」販賣第一級毒品
    海洛因，經函覆稱：「本件經甲○○於九十六年十月三十一
    日以書狀提出告發，本署於九十六年十一月十四日發交台南
    縣警察局永康分局調查，迄今尚未函覆調查結果」、「該案
    交由台南縣警察局永康分局調查，查無結果。於九十七年三
    月十日簽結，並於九十七年三月二十六日歸檔」，有卷附臺
    灣臺南地方法院檢察署九十七年二月二十日南檢瑞行九六他
    三七一三字第一二一六二號函、原審九十七年三月二十八日
    電話記錄表各一紙可按（見一審卷第一二０、一七三頁），
    被告所辯自屬無據，尚無從依毒品危害防制條例第十七條減
    輕其刑規定，予以減輕。被告再於本院辯稱：其有供出上手
    「財仔」，現由永康分局及臺南地檢署偵辦中云云。經本院
    函詢結果，臺灣臺南地方法院檢察署函覆：「本股並未因甲○○之供述而查獲其毒品之上手，至於本署其他股別是否查
    獲『財仔』販賣毒品，因無『財仔』之真實年籍，故本股無
    法代為查詢，請查照。」臺南縣警察局永康分局函覆：「本
    分局偵辦甲○○毒品案所供述毒品之上手『財仔』，目前經
    查仍未發現『財仔』真實姓名、年籍等資料，請查照。」（
    見本院卷第一五三、一五五頁），被告所辯則無足採，仍無
    毒品危害防制條例第十七條減輕其刑規定適用，併予敘明。
四、按海洛因係毒品危害防制條例第二條第一第一款規定之第一
    級毒品。核被告所為，係犯毒品危害防制條例第四條第一項
    販賣第一級毒品罪。其販賣第一級毒品海洛因前持有毒品之
    低度行為，為其販賣毒品之高度行為所吸收，不另論罪。被
    告先後二次販賣第一級毒品海洛因罪間，犯意各別，行為互
    殊，應予分論併罰。公訴人認為被告上開二次販賣第一級毒
    品海洛因之犯行，應評價為包括一罪之集合犯，尚有誤會。
    又被告前因妨害風化、違反槍砲彈藥刀械管制條例、竊盜、
    搶奪等案件，經法院各判處有期徒刑一年四月、五月、四月
    、一年四月確定，嗣經定應執行有期徒刑三年三月，於九十
    四年十一月二十七日縮刑期滿執行完畢，有卷附臺灣高等法
    院被告前案紀錄表可憑，於五年以內故意再犯本件有期徒刑
    以上之罪，應依刑法第四十七條第一項規定，論以累犯，並
    加重其刑。再犯毒品危害防制條例第四條第一項之販賣第一
    級毒品罪，不分犯罪情節輕重，概處以法定刑死刑或無期徒
    刑，難免輕重失衡，倘有情輕法重情形，於裁判時自得適用
    刑法第五十九條酌量減輕其刑，以避免過嚴之刑罰（司法院
    大法官解釋釋字第二六三號解釋意旨參照）。原審審酌被告
    因一時貪念而販賣第一級毒品海洛因致罹重典，然其販賣之
    對象及次數，僅二人合計二次，並非眾多，且所得金額僅二
    千元亦非鉅額，期間亦非長期，僅為零星之小額交易，不若
    專門大量走私進口或長期販賣毒品之「大盤」、「中盤」以
    販毒維生之毒梟惡性之重大，衡以毒品危害防制條例第四條
    第一項規定之法定最低本刑為無期徒刑，觀諸被告上開犯罪
    情狀，在客觀上足以引起一般之同情，認為確可憫恕，且即
    予宣告法定最低度之刑，猶嫌過重，乃依刑法第五十九條規
    定減輕其刑。再審酌被告貪圖小利，販賣第一級毒品海洛因
    供他人施用，戕害他人身體健康，其販賣對象為二人、販賣
    次數為二次、販賣期間非長、販毒所得為二千元、犯罪後坦
    認犯行，尚有悔意等一切情狀，適用毒品危害防制條例第四
    條第一項、第十九條第一項、刑法第十一條前段、第四十七
    條第一項、第五十九條、第五十一條第五款，分別量處二次
    販賣第一級毒品罪各有期徒刑十五年二月，並定其應執行之
    刑為有期徒刑十五年六月。未扣案行動電話一支（含SIM卡
    一張、門號0000000000號），係被告所有且供本件販賣第一
    級毒品海洛因所用之物，為被告供述在卷（見一審卷第一六
    一頁），因無證據證明業已滅失，應依毒品危害防制條例第
    十九條第一項規定宣告沒收。被告以一千元價格，販賣第一
    級毒品海洛因一包，予證人丁○○、乙○○各一次，販毒所
    得合計為二千元，應宣告沒收，如全部或一部不能沒收時，
    應以其財產抵償之。另被告為警查扣之第一級毒品海洛因十
    包、安非他命一瓶、吸食器一組、吸管一支、分裝袋一包、
    殘渣袋一包等物，均為被告施用第一級毒品海洛因、第二級
    毒品安非他命所用之物，而行動電話二支（門號0000000000
    、0000 000000號），則為被告工作所使用，業據被告供明
    在卷（見一審卷第一六一頁），核與本案之犯罪事實無關；
    又扣案之SIM卡一張、瓦斯烏茲衝鋒槍一支、彈匣一個及鋼
    珠一包，亦與本件之犯罪事實無關，均不於本案為沒收之宣
    告。本院經核原判決認事用法，均無不合，量刑亦屬妥適。
    被告上訴否認販賣毒品海洛因，指摘原判決不當，為無理由
    ，應予駁回。
五、據上論斷，應依刑事訴訟法第三百六十八條，判決如主文。
本案經檢察官郭珍妮到庭執行職務。
中    華    民    國    97    年    11    月     5    日
                  刑事第一庭審判長法官  黃  崑  宗
                                  法官  王  明  宏
                                  法官  蔡  長  林
以上正本證明與原本無異。
如不服本判決，應於收受本判決後十日內向本院提出上訴書狀。
其未敘述上訴理由者並得於提起上訴後十日內向本院補提理由書
狀（均須按他造當事人之人數附繕本）「切勿逕送上級法院」。
                                書記官  李  培  薇
中    華    民    國    97    年    11    月     6    日
附錄本案論罪科刑法條全文：
毒品危害防制條例第四條第一項：
  製造、運輸、販賣第一級毒品者，處死刑或無期徒刑；處無期
徒刑者，得併科新臺幣一千萬元以下罰金。


司法院資訊處製作；財團法人民間司法改革基金會備份。
